【裁判字號】    89,交上易,1664
【裁判日期】    891026
【裁判案由】    過失傷害
【裁判全文】
臺灣高等法院臺南分院刑事判決            八十九年度交上易字第一六六四號 Ｇ
      上  訴  人
      即  被  告  乙  ○  ○
右上訴人因過失傷害案件，不服臺灣嘉義地方法院八十八年度交易字第三二七號中華
民國八十九年八月十七日第一審判決（起訴案號：臺灣嘉義地方法院檢察署八十八年
度偵字第七○三三號），提起上訴，本院判決如左：
      主      文
上訴駁回。
      事      實
一、乙○○於民國八十八年八月二十日上午九時三十分許，駕駛牌照號碼ＴＨ－○六
    三五號自用小客車，沿嘉朴公路由朴子市往水上鄉（即由西往東）方向行駛，途
    經嘉義縣太保市春珠里一五六號前之嘉朴公路與麻太公路交岔路口，應注意汽車
    行駛時，駕駛人應注意車前狀況，隨時採取必要之安全措施，以避免發生事故之
    危險，且依當時情形，又無不能注意之情形，竟疏於注意貿然行駛，適有甲○○
    未考領駕駛執照，竟駕駛牌照號碼ＳＡ－二七六六號自用小客車，沿嘉義縣麻太
    公路由新埤里往春珠里（即由北往南）方向駛至上開交岔路口，亦未注意車前狀
    況，隨時採取必要之安全措施，二車因而發生碰撞，致甲○○受有頸部扭傷、左
    肩挫傷、右小腿及左足挫擦傷、左小腿挫傷等傷害。
二、案經甲○○訴由嘉義縣警察局水上分局報告臺灣嘉義地方法院檢察署檢察官偵查
    起訴。
      理      由
一、訊據上訴人即被告乙○○固不否認於右揭時、地駕車與被害人甲○○發生車禍，
    惟矢口否認有何過失，辯稱：其車行至交岔路口，號誌已由紅燈變為綠燈，便依
    號誌前進，不料被害人竟闖越紅燈，始不及閃避云云。經查：
（一）前揭兩車於交岔路口發生車禍之事實，除為被告所承認外，並據被害人指訴歷
      歷，並有道路交通事故調查報告表一份、現場照片四幀在卷（警卷第五、六頁
      ）可稽，而被害人因車禍受有受有頸部扭傷、左肩挫傷、右小腿及左足挫擦傷
      、左小腿挫傷等傷害，復有車禍當日就醫住院之診斷證明書一紙附卷（警卷第
      七頁）可查。
（二）雖被告以前開情詞置辯，惟按汽車行駛時，駕駛人應注意車前狀況，並隨時採
      取必要之安全措施，道路交通安全規則第九十四條第三項定有明文。被告於行
      經設有號誌之交岔路口，縱依號誌前進，仍應遵守上開規定，隨時注意左右來
      車，以避免危險之發生。而被告係由西往東方向行進，被害人則由北往南方向
      駛來，被告所行之嘉朴公路為四線道路，有前開道路交通事故調查報告表可考
      ，以被告所處駕駛座乃位小客車左前側，面對左前側來車，視野寬廣應無障礙
      ，稍事注意，即可避免危險之發生。且再參酌前開道路交通事故調查報告表，
      車禍當時係晴天、日間有自然光線、柏油路面乾燥無缺陷、無障礙物、視距良
      好，並無不能注意之情事。是被告於應注意能注意之情形下，竟疏於注意左右
      來車行進，因而與被害人發生車禍，其有過失甚為灼然，所辯顯不可採。而被
      害人無照駕車，行經交岔路口亦未注意左右來車，隨時採取必要之安全措施，
      亦有過失責任，是本件車禍既係因被告之前開過失行為所併合肇致，被告仍不
      能解免其罪責，至為灼然。又被告之過失行為，與被害人之傷害結果間顯具有
      相當因果關係。
（三）被害人固舉證人陳慶陽謂被告闖紅燈因而釀禍云云（見原審卷第二十五頁訊問
      筆錄），惟審酌被害人於原審自承：「（問：你如何找到證人陳慶陽出庭作證
      的？）在車禍事故現場，我詢問附近的人家，打聽之下才找到證人陳慶陽的。
      」（原審卷第四十七頁反面審判筆錄），嗣後改稱：「（問：如何找到陳慶陽
      出庭作證？）我在現場有和他講話，問他是否住在這邊，問他是否有看見，證
      人說有，我是問住在附近的人才找到證人出庭作證的。」（原審卷第六十四頁
      反面訊問筆錄），及原審親至事故現場訊問證人陳慶陽，其所言：「（問：肇
      事現場附近有無你認識或認識你的人？）應該很少。．．．我雖然有在現場看
      見，但我與甲○○並未交談，她也不認識我，我就走了，警察還未到現場時我
      就走了。」、「（問：甲○○找到你的時候有無告訴你是如何找到你的？）她
      說是問我的朋友才來找到我的，我回前潭里後，有告訴我朋友說有這件車禍事
      故的發生。」（原審卷第五十五至五十六頁訊問筆錄）等情以觀，證人稱其於
      事故地點與被告並無交談，於警察來前即逕駛離，在事故現場附近少有認識他
      人，係被害人經由朋友始洽得；反觀被害人竟謂事發時當場曾與證人交談，且
      詢問附近人士始知證人住址云云，二人所述顯然相互矛盾，而本件被害人僅覓
      得證人陳慶陽，被害人理應對事故當時是否與證人交談及如何尋見證人等情知
      之甚稔，不致有記憶不清之情形，則證人所言，要難謂無令常人心生重大懷疑
      之處，其稱被告闖紅燈云云，證明力猶嫌不足，未堪認定本件車禍係因被告闖
      紅燈而生。
（四）本件車禍責任經送臺灣省嘉雲區車輛行車事故鑑定委員會鑑定，固然認定：「
      一、本案因肇事地點設有行車管制號誌，純屬號誌問題；惟依據嘉義地方法院
      刑事案件卷第二十五頁之證人證詞：『被告（鄭女士）闖紅燈』屬實，則鄭車
      行管經紅燈號誌路口時，闖紅燈致與康車撞及肇事，為肇事原因。二、據前揭
      事實認為康車遵循綠燈號誌行駛被撞，無肇事因素。」有該會八十九年三月十
      六日嘉鑑字第八九一三六號函附之鑑定意見書在卷可查（原審卷第三十一頁、
      三十二頁），惟上開鑑定意見既以證人陳慶陽無瑕之證言為推論基礎，而該名
      證人之證言既有瑕疵而難以採信，已如前述，則上開鑑定難謂允洽，自不足為
      更不利被告之認定。
    綜上所述，被告所辯為無可採，本件事證明確，被告犯行堪以認定。
三、核被告所為，係犯刑法第二百八十四條第一項前段之過失傷害罪。
四、原審依審理結果，適用刑法第二百八十四條第一項前段、第四十一項、罰金罰鍰
    提高標準條例第一條前段、第二條，爰審酌被告對於本件車禍所負過失責任之輕
    重，被害人對於車禍發生亦有過失，被告迄今未與被害人達成民事和解，及其犯
    罪之動機、目的、方法等一切情狀，量處拘役三十日，並諭知如易科罰金之折算
    標準為以三百元折算一日。原判決認事用法，核無違誤。上訴意旨，仍執陳詞，
    以本件車禍被告見綠燈乃踩油門前進，而被害人卻「搶黃燈」加速橫越十字路口
    ，被告煞車不及，如何能令被告負過失傷害罪責，原判決認定有誤為由，任意指
    摘原判決不當，核無理由，應予駁回。
據上論斷，應依刑事訴訟法第三百六十八條，判決如主文。
本案經檢察官李傳來到庭執行職務。
中    華    民    國      八十九      年      十      月      二十六    日
                                  臺灣高等法院臺南分院刑事第六庭
                                      審判長法官  林    金    村
                                            法官  徐    宏    志
                                            法官  顏    基    典
右正本證明與原本無異。
不得上訴。
                                      法院書記官  徐    瑞    清
中    華    民    國      八十九      年      十      月     三十       日
附錄：本判決論罪科刑條文
刑法第二百八十四條第一項前段：因過失傷害人者，處六月以下有期徒刑、拘役或五
                              百元以下罰金。


司法院資訊處製作；財團法人民間司法改革基金會備份。
